【裁判字號】    98,監宣,2
【裁判日期】    990119
【裁判案由】    監護宣告
【裁判全文】
臺灣臺東地方法院民事裁定               98年度監宣字第2號
聲  請  人  甲○○
相  對  人  乙○○
關  係  人  劉喬達摩金強
上列聲請人聲請對相對人為監護宣告事件，本院裁定如下：
    主    文
宣告乙○○（男，民國○○年○月○日生，身分證統一編號：Ｚ
000000000號）為受監護宣告之人。
選定甲○○（女，民國○○○年○月○○○日生，身分證統一編
號：Ｚ000000000號）為受監護宣告之人之監護人。
指定劉喬達摩金強為會同開具財產清冊之人。
聲請程序費用新臺幣壹仟元由受監護宣告之人乙○○負擔。
    理    由
一、聲請意旨略以：聲請人甲○○之父即相對人乙○○，於民國
    98年4月22日因交通意外致受有外傷性顱內出血、水腦、硬
    腦膜下積液、呼吸衰竭等傷害，雖經延醫診治仍意識不清，
    無法照顧自己飲食起居及排泄，亦無法與他人溝通，終身不
    能從事任何工作，日後均需仰賴專人照顧及居家看護，為此
    依民事訴訟法第597條之規定，聲請准予裁定宣告相對人乙
    ○○為受監護之人，並由聲請人甲○○為其監護人等語。
二、按對於因精神障礙或其他心智缺陷，致不能為意思表示或受
    意思表示，或不能辨識其意思表示之效果者，法院得因本人
    、配偶、四親等內之親屬、最近一年有同居事實之其他親屬
    、檢察官、主管機關或社會福利機構之聲請，為監護之宣告
    ，民法第14條第1項定有明文。經查：
（一）聲請人甲○○為相對人乙○○之女，有戶籍謄本在卷足憑
      。而乙○○因上開傷害致不能為意思表示或受意思表示之
      程度乙情，業據其提出診斷證明書1紙、殘障手冊影本1紙
      為證。
（二）本院於98年12月28日至相對人所在地之臺東市柏林養護中
      心，於鑑定人楊國明醫師前就相對人之姓名、年籍等事項
      訊問相對人，然相對人毫無反應，鑑定人則稱：相對人於
      98年4月22日因車禍開刀臥床至今，現以尿片處理排泄，
      以鼻胃管餵食，對叫喚無反應，呈現四肢孿縮狀態及植物
      人之意識狀態等語，此有本院98年12月28日調查筆錄1份
      在卷可參。又本件經鑑定人鑑定結果認為：相對人因車禍
      導致顱內出血，開刀後仍意識不清，對外界刺激無反應，
      以鼻胃管、氣切管及尿管持續臥床至今，經診斷為器質性
      精神病合併有四肢重癱、極重度智能障礙，目前無自主能
      力，無判斷能力，需人完全照護，應屬於司法精神醫學之
      心神喪失狀態，建議同意其監護宣告等情，亦有行政院衛
      生署臺東醫院98年12月29日東醫精字0980008365號函所附
      之精神鑑定報告書1份在卷可稽。綜上以觀，本院認相對
      人因精神障礙或其他心智缺陷，已達致不能為意思表示或
      受意思表示之程度，揆諸首揭規定，本件聲請應予准許，
      爰對相對人為監護之宣告。
三、次按受監護宣告之人應置監護人。法院為監護之宣告時，應
    依職權就配偶、四親等內之親屬、最近一年有同居事實之其
    他親屬、主管機關、社會福利機構或其他適當之人選定一人
    或數人為監護人，並同時指定會同開具財產清冊之人。法院
    為前項選定及指定前，得命主管機關或社會福利機構進行訪
    視，提出調查報告及建議。監護之聲請人或利害關係人亦得
    提出相關資料或證據，供法院斟酌。法院選定監護人時，應
    依受監護宣告之人之最佳利益，優先考量受監護宣告之人之
    意見，審酌一切情狀，並注意下列事項：(一)受監護宣告之人
    之身心狀態與生活及財產狀況。(二)受監護宣告之人與其配偶
    、子女或其他共同生活之人間之情感狀況。(三)監護人之職業
    、經歷、意見及其與受監護宣告之人之利害關係。(四)法人為
    監護人時，其事業之種類與內容，法人及其代表人與受監護
    宣告之人之利害關係。民法第1110條、第1111條、第1111條
    之1分別定有明文。又按監護宣告之裁定，應同時選定監護
    人及指定會同開具財產清冊之人，並附理由，民事訴訟法第
    604條第1項定有明文。經查：聲請人為相對人之女，於本院
    訊問時同意擔任監護人，此有本院98年12月15日調查筆錄1
    份在卷可稽，而本件經本院函請臺東縣政府社會處進行訪視
    ，據覆略以：受監護人因交通意外致外傷性顱內出血，診斷
    為生活功能喪失，爾後需全天由專人照顧，聲請人希望爭取
    為監護人，以利日後順利照顧受監護人生活及後續車禍處理
    事宜，受監護人現於柏林養護中心居住，由聲請人每日前往
    陪伴，假日亦會攜帶子女前往探視，又其生活費用係聲請人
    之夫負擔，家中事務則由聲請人負責，受監護人為榮民並領
    有重殘手冊，有半年俸及身殘補助，聲請人夫妻尚有房貸新
    臺幣1,600,000元，經濟狀況尚可，聲請人與受監護人為父
    女關係，聲請人表示爭取到受監護人之監護權較方便辦理各
    種事務，況聲請人經濟狀況穩定，經訪視受監護人住處，鄰
    居均一再表示聲請人常至該處關心受監護人之生活狀況，柏
    林養護中心護士亦表示自受監護人癱瘓後，聲請人常至該處
    照顧受監護人，於醫護人員指導後已可獨立完成替受監護人
    洗澡、更換衣物及清理排泄物，聲請人家屬皆對照顧受監護
    人充分做好準備等語，有臺東縣政府99年1月7日府社婦字第
    0993000583號函所附之訪視調查處遇建議表1份在卷可稽（
    卷第28-30頁）。本院參酌上情，認由聲請人任監護人，最
    能符合受監護宣告之人之最佳利益，爰選定聲請人甲○○為
    監護人；另聲請人之夫劉喬達摩金強係相對人之女婿，且表
    明同意任會同開具財產清冊之人，亦有本院98年12月28日調
    查筆錄1份在卷可憑，爰指定劉喬達摩金強為會同開具遺產
    清冊之人。
四、末按民法第1113條準用同法第1099條、第1109條之規定，監
    護開始時，監護人對於受監護人之財產，應依規定會同法院
    指定會同開具財產清冊之人，於二個月內開具財產清冊，並
    陳報法院；監護人於執行監護職務時，因故意或過失，致生
    損害於受監護人者，應負賠償之責。準此，監護人甲○○於
    本裁定確定後，應會同如主文第3項所示之受指定人劉喬達
    摩金強，於二個月內開具財產清冊，並陳報法院，併此敘明
    。
五、依民事訴訟法第608條第1項，非訟事件法第24條第1項，裁
    定如主文。
中    華    民    國    99    年     1    月    19    日
                  家事法庭  法  官  范乃中
以上正本係照原本作成。
如不服本裁定關於選定監護人及指定會同開具財產清冊之人等部
分，應於送達後10日內向本院提出抗告狀，並繳納抗告費新臺幣
1,000元；其餘關於宣告監護之部分，不得抗告。
中    華    民    國    99    年     1    月    19    日
                            書記官  洪月甚


司法院資訊處製作；財團法人民間司法改革基金會備份。
